臺灣桃園地方法院刑事判決　　　　　　　95年度訴字第2850號
公　訴　人　臺灣桃園地方法院檢察署檢察官
被　　　告　甲○○
　　　　　　　　　　押)
指定辯護人　本院公設辯護人陳瑞明
上列被告因違反毒品危害防制條例等案件，經檢察官提起公訴（
95年度偵字第21447號），本院判決如下：
        主  文
甲○○運輸第一級毒品，累犯，處有期徒刑拾伍年。
扣案海洛因柒包（合計淨重一百七十六點一二公克，純度百分之
六十六點四七，純質淨重一百十七點零七公克，連同重十六點一
七公克之包裝塑膠袋七個）沒收銷燬之。扣案黑色鞋子壹雙（內
含已挖空之較厚鞋墊一雙、較薄鞋墊一雙）及未扣案之刀子壹支
，均沒收；刀子壹支部分，如全部或一部不能沒收時，追徵其價
額或以其財產抵償之。
    事    實
一、甲○○（原名陳豐永）前於民國八十一年間因違反麻醉藥品
    管理條例等案件，經台灣嘉義地方法院判處有期徒刑五年六
    月、一年六月，應執行有期徒刑六年六月，先後上訴台灣高
    等法院台南分院、最高法院，均駁回上訴，而於八十二年二
    月十八日確定；又於八十二年間因違反麻醉藥品管理條例等
    案件，經台灣嘉義地方法院判處有期徒刑七月、三年四月確
    定；又於八十二年間因贓物案件，經同院判處有期徒刑六月
    確定；上開有期徒刑七月、三年四月、六月，經同院裁定應
    合併執行有期徒刑四年，與前開有期徒刑六年六月，接續執
    行，執行中經假釋，於九十二年八月二十六日縮刑假釋期滿
    ，未經撤銷假釋，未執行之刑以已執行論而執行完畢。
二、詎仍不知悔改，於九十五年九月二十七日，搭機出境前往越
    南從事種茶之工作，因仍染有吸毒之惡習，為供己施用，明
    知海洛因係毒品危害防制條例所規定之第一級毒品，並為行
    政院依懲治走私條例第二條第四項規定公告之「管制物品項
    目及其數額」甲項第四款所列管制進出口之物品，禁止運輸
    、私運進口，竟基於私運管制進口物品即第一級毒品海洛因
    前來台灣之犯意，於同年十月一日六時許，在越南山羅省牧
    洲縣某處，向其某姓名年籍不詳綽號「阿明」之越南籍成年
    友人，以美金六千元之代價，購買海洛因若干（淨重約一百
    七十餘公克），旋即於同年月六日某時許，在其任職位於越
    南山羅省牧洲縣之某公司（下稱A 公司）工廠宿舍內，將上
    開購入之海洛因，以其所有之夾鏈袋分裝成七包，並以其所
    有之刀子一支，將其所之黑色皮鞋一雙內較厚之鞋墊一雙均
    挖空後，將上開七包海洛因中之六包，分別藏放於該較厚鞋
    墊一雙內，即左、右鞋墊內各藏放三包，其上再以A 公司所
    有之膠帶若干黏貼後，分別覆蓋該鞋子之較薄鞋墊於其上；
    旋即於同年月八日十五時許，在上開宿舍內，將另一包已分
    裝而未放入上開鞋墊內之海洛因一包，先取部分供己施用後
    ，旋即以上開公司所有之膠布黏貼於其下體處，復將上開內
    藏海洛因六包之鞋子一雙，穿著於左、右腳上各一隻，以此
    方式，攜帶上開海洛因計七包（合計淨重一百七十六點一二
    公克，純度百分之六十六點四七，純質淨重一百十七點零七
    公克，包裝重十六點一七公克），於同日十七時二十分許，
    前往越南河內機場，搭乘越南航空公司VN-924號班機，自越
    南返台，於同日二十一時十分許，飛抵我國桃園縣大園鄉「
    桃園國際機場」（下稱桃園機場），私運管制進口之第一級
    毒品海洛因進入我國國境。嗣因其通關後，行經申報台時，
    為內政部警政署航空警察局員警會同台北關稅局人員發覺有
    異而查獲，並當場在其穿著之鞋子一雙內及下體處扣得前揭
    海洛因七包（合計淨重一百七十六點一二公克，純度百分之
    六十六點四七，純質淨重一百十七點零七公克，包裝重十六
    點一七公克）；另扣得其所有供（但非專供）掩飾、藏放上
    開海洛因六包之鞋子一雙（內含已挖空之較厚鞋墊一雙、較
    薄鞋墊一雙）。
三、案經內政部警政署航空警察局報請台灣桃園地方法院檢察署
    檢察官偵查起訴。
    理  由
一、上開事實，除上開鞋子一雙內藏放之海洛因包數一節外，業
    據被告甲○○於警詢、檢察官訊問及本院準備程序、審理時
    坦承不諱，並有夾藏於前開鞋子鞋墊內、黏貼於被告下體處
    之白色粉末七包扣案；該七包白色粉末經送鑑定結果，均含
    第一級毒品海洛因成分，合計淨重一百七十六點一二公克，
    純度百分之六十六點四七，純質淨重一百十七點零七公克，
    包裝重十六點一七公克等情，有法務部調查局九十五年十一
    月七日調科壹字第095230336720號鑑定通知書一紙在卷為憑
    ；復有台北關稅局扣押貨物、運輸工具收據及搜索筆錄、被
    告之旅客入出境查詢表各一份；查獲情形及扣案毒品、鞋子
    照片六張在卷；鞋子一雙（內含已挖空之較厚鞋墊一雙、較
    薄鞋墊一雙）扣案足憑。足認被告此部分自白與事實相符而
    可採信。
二、被告雖於警詢、檢察官訊問時均稱：我攜帶入境之海洛因為
    五包，左、右鞋子各藏二包，下體藏一包云云，然查，被告
    於本院準備程序中及審理中時均已明確陳稱：我購得海洛因
    後，將海洛因分裝成七包，左、右鞋子各藏二大包、一小包
    ，下體藏放一小包，所以總計攜帶七包等語，被告既於本院
    準備程序中、審理時就其分裝海洛因及左、右鞋子、下體各
    藏海洛因之包數、大小等細節，均陳述明確，且依上引法務
    部調查局鑑定通知書亦載明本件送驗之白色粉末為七包，而
    非五包，是此部分，自應以被告於本院準備程序、審理時所
    陳其攜帶入境之海洛因為七包等情，為可採信，被告於警詢
    、檢察官訊問時此部分所陳，顯然有誤而與事實不符，難以
    採信。
三、被告又於警詢、檢察官訊問及本院審理中一再陳稱：我攜帶
    海洛因入境，是要供己施用，並無其他目的云云，然按毒品
    危害防制條例所指之「運輸」毒品，雖不限於國際間輸入、
    輸出關係之運輸，惟國內之運輸，仍應以所運輸之毒品有在
    兩區域間，具有輸出或輸入之作用為其構成要件，如係在同
    一區域內就本即存在之毒品為搬運或攜帶，而無自某區域輸
    入，或輸出某區域外之行為，尚難謂為本條所稱之「運輸」
    （最高法院二十七年滬上字第四二號判例意旨參考）。至「
    零星挾帶」或「短途持送」毒品者，應依實際情形參酌被告
    之犯意而認定被告係運輸或持有毒品，並非不問其犯意如何
    ，概論以持有之罪（司法院院解字第三五四一號、第三八五
    三號解釋著有明文）。是所謂運輸毒品，其數量是否應有明
    確標準，在立法者未為明確立法下，司法實務容有基於具體
    案例，而為不同認定之彈性及空間。而究係運輸毒品，抑或
    單純持有毒品，應依行為人之犯意、途程之遠近、數量之多
    寡並參酌實際情形綜合認定之（最高法院九十三年度台上字
    第二一五三號判決意旨參考）。況運輸毒品之動機、目的是
    否意在為自己或為他人，或兼有之，均非所問。換言之，祇
    要本於運輸之意思而為轉運輸送者，並不以運送他人所有之
    毒品為限，即為自己運送者亦包括在內（最高法院九十四年
    度台上字第三四一號、第五六七四號、第六一五三號判決意
    旨均可供參考）。又按毒品危害防制條例第四條第一項將「
    運輸」及「販賣」毒品犯行同列為最輕本刑死刑、無期徒刑
    以上之罪，立法者顯然考量販賣、運輸此等行為，係將毒品
    流通出去，進而危害他人，並且多係包含有營利或獲利之意
    圖及行為，是將之並列為相同法益危害之重罪，因而即令係
    為自己施用之動機而攜運毒品，惟參酌其行為人之犯意、途
    程之遠近、數量之多寡並參酌實際情形綜合認定，除非足以
    認定行為人屬「零星挾帶」或「短途持送」之持有毒品行為
    ，否則仍有構成運輸犯行之餘地。蓋該等毒品在不可能一次
    施用完畢之情形下，容有自行為人之持有，另行轉讓，甚至
    販售流通於外之危險，以及於區域至區域間之運送，恐有危
    害他區域，造成毒品散布之危險甚明。查本件被告私運入境
    所欲供己施用之海洛因數量，合計淨重為一百七十六點一二
    公克，純度百分之六十六點四七，純質淨重一百十七點零七
    公克等情，業如前述，顯非極微小之以一、二次施用，即用
    罄之數量，自非屬「零星夾帶」可擬；另其係遠自越南搭機
    運輸該海洛因毒品回國，更非「短途持送」可比，是被告雖
    稱係為自己施用之目的而運輸該海洛因入境，惟為免其有轉
    讓流通於外之危險，所為又非「零星夾帶」或「短途持送」
    ，不論被告之動機如何，其所為仍構成運輸毒品之犯行，被
    告上開所辯，尚不足採。
四、綜上，本案事證明確，被告私運第一級毒品海洛因入境之犯
    行，堪以認定，應依法論科。
五、論罪科刑：
(一)、按海洛因為毒品危害防制條例第二條第二項第一款所稱之第
    一級毒品，並為行政院依據懲治走私條例第二條第四項授權
    公告之「懲治走私條例公告管制物品項目及其數額」，其中
    甲項管制進出口物品第四款所列之毒品，不得運輸亦不得私
    運進口。被告將本件含第一級毒品海洛因之白色粉末自越南
    私運進入我國，核其所為，係犯毒品危害防制條例第四條第
    一項之運輸第一級毒品罪及懲治走私條例第二條第一項之私
    運管制物品進口罪。其持有海洛因之低度行為，應為其運輸
    之高度行為所吸收，不另論罪。被告係以一個私運之行為，
    同時觸犯懲治走私條例第二條第一項之私運管制物品進口罪
    及毒品危害防制條例第四條第一項之運輸第一級毒品罪，應
    依想像競合犯之規定，從一重之運輸第一級毒品罪處斷。
(二)、被告前於八十一年間因違反麻醉藥品管理條例等案件，經台
    灣嘉義地方法院判處有期徒刑五年六月、一年六月，應執行
    有期徒刑六年六月，先後上訴台灣高等法院台南分院、最高
    法院，均駁回上訴而於八十二年二月十八日確定；又於八十
    二年間因違反麻醉藥品管理條例等案件，經台灣嘉義地方法
    院判處有期徒刑七月、三年四月確定；又於八十二年間因贓
    物案件，經同院判處有期徒刑六月確定；上開有期徒刑七月
    、三年四月、六月，經同院裁定應合併執行有期徒刑四年，
    與前開有期徒刑六年六月，接續執行，執行中經假釋，於九
    十二年八月二十六日縮刑假釋期滿，未經撤銷假釋，未執行
    之刑以已執行論而執行完畢，有台灣高等法院被告前案紀錄
    表、台灣桃園地方法院檢察署全國刑案資料查註表各一份在
    卷可考，被告於受有期徒刑執行完畢後五年以內故意再犯有
    期徒刑以上之本件各罪，均為累犯，除運輸第一級毒品罪法
    定本刑死刑、無期徒刑部分，依法不得加重外，就其餘部分
    之法定刑，均依刑法第四十七條第一項之規定，依法加重其
    刑。
(三)、按犯罪之情狀顯可憫恕，認科以最低度刑仍嫌過重者，得酌
    量減輕其刑，刑法第五十九條定有明文。茲查，被告此次私
    運之海洛因數量，合計淨重一百七十六點一二公克，純度百
    分之六十六點四七，純質淨重一百十七點零七公克，數量非
    多，雖已私運入境，然因及時為警查獲，而未流出市面，所
    生損害非鉅，其此次私運上開海洛因入境之目的，係為供己
    施用，而施用毒品乃屬自殘行為，於他人法益並無直接積極
    之侵害，為此目的運輸毒品之危害程度，實難與對社會具有
    深廣危害之營利目的為運輸行為可等同相視而認應受同罰，
    審此情狀，倘科以被告該法定最低之刑，尚嫌過重，情輕法
    重，其情狀尚堪憫恕，爰依據大法官釋字第二六三號之意旨
    ，並依被告客觀之犯行與主觀之惡性二者加以考量，對被告
    處以有期徒刑，已可達防衛社會之目的，爰依刑法第五十九
    條規定，就被告運輸第一級毒品罪部分，予以酌量減輕其刑
    ，該罪法定本刑罰金部分並先加後減之。
(四)、爰審酌被告為供己施用而私運第一級毒品來台，數量如前述
    ，甫私運上開毒品入境，即為警查獲，尚未流入市面，所生
    損害非鉅，犯後為前開自白，態度尚佳，且有悔意等一切情
    狀，量處如主文所示之刑，以資懲儆。另起訴檢察官雖具體
    求處被告無期徒刑，並請宣告褫奪公權終身，然依上開說明
    ，核屬過重，自難依所請。檢察官另聲請依刑法第九十條第
    一項宣告強制工作云云，惟查被告返台前係在越南從事重茶
    ，有正當之職業，尚非遊蕩或懶惰成習之人；又被告本件之
    私運第一級毒品僅一次，且係擬以供己返國後施用，並非反
    覆或一再而為；且被告前開前科，均係在八十二年即經裁判
    確定，迄被告本件行為時，相隔達十三年，亦非一再犯罪；
    均尚難認被告有犯罪習慣或因遊蕩或懶惰成習而犯罪，與刑
    法第九十條第一項之要件尚屬有間，亦難依所請，併予說明
    。
(五)、扣案第一級毒品海洛因七包（合計淨重一百七十六點一二公
    克，純度百分之六十六點四七，純質淨重一百十七點零七公
    克，包裝重十六點一七公克），係被告私運入境而被當場查
    獲之第一級毒品；又鑑定機關於鑑定時，雖將毒品與包裝分
    別秤重，然依鑑定機關法務部調查局之海洛因毒品純度定量
    分析鑑驗標準作業程序，係將包裝內之白粉（海洛因）取出
    裝於該局毒品檢驗用袋中進行海洛因純度定量分析，包裝則
    呈空袋形狀，但仍留有極微量白粉（海洛因）殘渣於塑膠袋
    中等情，此經法務部調查局九十四年一月二十八日調科壹字
    第○九四六二一○○○七○號函述明確，則該包裝均並未與
    毒品完全析離；就本件毒品與包裝，均應依毒品危害防制條
    例第十八條第一項前段規定，諭知沒收銷燬之。又鑑定時經
    取樣鑑驗耗用之毒品，因已不存在，不得宣告沒收，一併敘
    明。
(六)、扣案黑色鞋子一雙（含已挖空之較厚鞋墊一雙、較薄鞋墊一
    雙），係被告所有供（但非專供）掩飾、藏放上開海洛因所
    用，業據被告於本院審理時供明，該黑色鞋子一雙（含已挖
    空之較厚鞋墊一雙、較薄鞋墊一雙）為被告所有且係供（但
    非專供）本件私運海洛因所用之物，應依毒品危害防制條例
    第十九條第一項宣告沒收；因此部分之沒收物已扣案，無全
    部或一部不能沒收之情形，勿庸依同條項後段諭知如全部或
    一部不能沒收時追徵其價額或以其財產抵償之。而未扣案之
    刀子一支，亦係被告所有供（但非專供）挖空上開黑色鞋子
    內之較厚鞋墊，用以掩飾、藏放上開海洛因所用，亦據被告
    於本院準備程序時供明，該刀子一支為被告所有且係供（但
    非專供）本件私運海洛因所用之物，亦應依毒品危害防制條
    例第十九條第一項宣告沒收，如全部或一部不能沒收時，追
    徵其價額或以其財產抵償之。另被告用以將上開海洛因六包
    黏貼於其鞋內之膠帶若干；將上開海洛因一包黏貼於其下體
    之膠布若干，均是被告在越南任職之A 公司所有之物，非被
    告或共犯所有之物，不得宣告沒收，併予敘明。
據上論斷，應依刑事訴訟法第二百九十九條第一項前段，懲治走
私條例第二條第一項、第十一條，毒品危害防制條例第四條第一
項、第十八條第一項前段、第十九條第一項，刑法第十一條前段
、第五十五條、第四十七條第一項、第五十九條，判決如主文。
本案經檢察官徐文豪到庭執行職務。
中　　華　　民　　國　　96　　年　　3 　　月　　1 　　日
                  刑事第三庭審判長法  官  謝順輝
                                  法  官  鄭吉雄
                                  法  官  尹  良
上正本證明與原本無異。
如不服本判決，應於判決收受後翌日起十日內，向本院提出上訴
狀（應附繕本），上訴於臺灣高等法院。
                                  書記官  廖宜政
中　　華　　民　　國　　96　　年　　3 　　月　　1 　　日
附論罪科刑依據之法條：
懲治走私條例第二條
私運管制物品進口、出口逾公告數額者，處七年以下有期徒刑，
得併科新臺幣三百萬元以下罰金。
以犯前項之罪為常業者，處三年以上十年以下有期徒刑，得併科
新臺幣五百萬元以下罰金。
第一項之未遂犯罰之。
第一項所稱管制物品及其數額，由行政院公告之。
毒品危害防制條例第四條
製造、運輸、販賣第一級毒品者，處死刑或無期徒刑；處無期徒
刑者，得併科新臺幣一千萬元以下罰金。
製造、運輸、販賣第二級毒品者，處無期徒刑或七年以上有期徒
刑，得併科新臺幣七百萬元以下罰金。
製造、運輸、販賣第三級毒品者，處五年以上有期徒刑，得併科
新臺幣五百萬元以下罰金。
製造、運輸、販賣第四級毒品者，處三年以上十年以下有期徒刑
，得併科新臺幣三百萬元以下罰金。
製造、運輸、販賣專供製造或施用毒品之器具者，處一年以上七
年以下有期徒刑，得併科新臺幣一百萬元以下罰金。
前五項之未遂犯罰之。
